【裁判字號】    96,易,3736
【裁判日期】    970425
【裁判案由】    詐欺
【裁判全文】
臺灣板橋地方法院刑事判決              96年度易字第3736號
公  訴  人  臺灣板橋地方法院檢察署檢察官
被      告  乙○○
上列被告因詐欺案件，經檢察官提起公訴（96年度偵緝字第1762
號），本院判決如下：
    主  文
乙○○犯詐欺取財罪，處拘役伍拾玖日，如易科罰金以銀元佰
元折算壹日，減為拘役貳拾玖日，如易科罰金以銀元佰元折算
壹日。
    事  實
一、乙○○明知其無支付分期付款購買機車之資力，竟意圖為自
    己不法之所有，於民國93年7 月16日，佯向臺北縣中和市○○路294 巷23號丙○○經營之「利新企業社」，以動產擔保
    交易附條件買賣方式，分期付款購買車號BEP-377 號重型機
    車1 輛，約定分期總價款金額為新臺幣（下同）4 萬1640元
    ，全部價款則自93年8 月15日（起訴書誤載為「93年7 月15
    日起」）起至94年7 月15日止，分12期攤還，每月期付3470
    元，且於分期款未全部清償前，僅得先占有使用上開標的車
    輛，利新企業社仍保有該車所有權，該車存放地點應在其臺
    北縣板橋市○○○路○ 段191 之4 號住處附近，並邀其不知
    情之友人甲○○擔任連帶保證人，使利新企業社即丙○○陷
    於錯誤，於同日將上開所購機車交付予乙○○。詎乙○○於
    取得上開機車後，旋於同日，將上開機車騎至臺北縣中、永
    和地區某當舖，典當得款1 萬5000元，供己花費殆盡，且自
    第一期繳款期限屆至起即拒不付款，逃匿無蹤，至此丙○○
    始知受騙。
二、案經丙○○訴由臺灣板橋地方法院檢察署檢察官偵查起訴。
    理  由
一、訊據被告乙○○固不否認有於上揭時地分期付款購買上開機
    車之事實，惟矢口否認有詐欺之犯行，辯稱：本件系爭機車
    係甲○○以伊名義購買，購買後即由甲○○騎走，伊係基於
    朋友情誼好意幫忙，並無詐欺故意云云。惟查被告上揭犯罪
    事實，業據告訴代理人陳琦文於偵查中指證被害情節綦詳，
    並有本件購車之附條件分期付款約定書、利新企業社之客戶
    資料卡、繳款明細等影本資料附卷可資佐證。被告雖辯稱上
    情云云，惟經本院傳訊證人甲○○於本院審理時亦證述：本
    件系爭機車係被告乙○○購買的，他說他要工作，沒有車子
    ，請伊幫他作保，並帶伊去車行看車，之後辦理分期付款之
    公司有打電話給伊，叫伊去作保，伊就和被告一起過去貸款
    公司簽約作保證人，簽約後車行就把機車交給被告，由被告
    騎走，之後情形伊就不知等語明確（見本院97年3 月4 日審
    判筆錄），足見被告上開所辯，尚不足採。是本件事證明確
    ，被告上揭犯行堪以認定，應予依法論科。
二、又本件被告行為後，刑法第33條第5 款（修正提高罰金最低
    額為新臺幣一千元以上，以百元計算之）規定，業於95 年7
    月1 日修正生效施行，是經依同法第2 條規定綜合比較新舊
    法結果，被告本件所犯之罪，依修正前之上開規定處斷，較
    為有利，自應適用其行為時之舊法即修正前之刑法上開規定
    處斷。是核本件被告上開所為，係犯刑法第339 條第1 項之
    詐欺取財罪。爰審酌被告犯罪之動機、目的、手段、方法、
    所獲不法利益、對告訴人所生危害、遲未與告訴人協調賠償
    及犯罪後之態度等一切情狀，量處如主文所示之刑，又本件
    被告行為後，刑法第41條第1 項（將易科罰金折算標準提高
    為「以新臺幣一千元、二千元或三千元折算一日」）之規定
    ，亦於95年7 月1 日修正生效施行，罰金罰鍰提高標準條例
    第2 條原易科罰金提高折算標準金額倍數規定，並於95年4
    月28日配合修正刪除，同於95年7 月1 日生效施行，是經依
    同法第2 條規定綜合比較新舊法結果，被告本件所犯之罪，
    依修正前之上開規定處斷，較為有利，自仍應適用其行為時
    之舊法即修正前之刑法上開規定諭知易科罰金折算標準。另
    本件被告犯罪後，中華民國九十六年罪犯減刑條例業已制定
    ，經總統於96年7 月4 日公布，同年月16日生效施行，查本
    件被告之犯罪時間，係在96年4 月24日以前，所犯幫助詐欺
    罪，雖係該條例第3 條第1 項第15款所列之罪，惟其上開宣
    告刑未逾有期徒刑一年六月之刑，又被告本件犯罪雖係於偵
    查中，於上開減刑條例施行前之96年6 月11日經檢察官通緝
    ，然其旋於次日（即同年月12日），亦係上開減刑條例施行
    前，經警緝獲到案，有偵查案卷可稽，核諸上開條例第5 條
    立法意旨，其不得減刑之適用情形，應係指於上開減刑條例
    施行前經通緝，而於該條例施行後仍在通緝中之情形而言，
    本件被告雖係於該條例施行前經通緝，惟於該條例施行前即
    經緝獲到案，自應無上開條例第5 條不得減刑規定之適用，
    綜上所述，被告本件犯罪，核諸中華民國九十六年罪犯減刑
    條例第2 條第1項 、第3 條等規定，合於減刑條件，爰依該
    條例第2 條第1項 第3 款規定，減其宣告刑二分之一，並依
    修正前之刑法規定諭知易科罰金之折算標準。
三、末查本件被告上揭所犯，本院認為應科拘役，而被告經合法
    傳喚，無正當理由不到庭，爰依刑事訴訟法第306 條規定，
    不待其陳述，逕為判決，附此敘明。
據上論斷，應依刑事訴訟法第299 條第1 項前段、第306 條，刑
法第2 條第1 項前段、刑法第339 條第1 項、修正前之刑法第41
條第1 項前段，罰金罰鍰提高標準條例第1 條前段、修正前之罰
金罰鍰提高標準條例第2 條，中華民國九十六年罪犯減刑條例第
2條 第1 項第3 款、第7 條、第9 條，判決如主文。
本案經檢察官靳開聖到庭執行職務
中    華    民    國    97    年    4     月    25    日
                刑事第三庭  審判長法  官  王  屏  夏
                                  法  官  王  偉  光
                                  法  官  彭  全  曄
以上正本證明與原本無異
如不服本判決應於送達後10日內向本院提出上訴狀
                                  書記官  洪  紹  甄
中    華    民    國    97    年    4     月    29    日
附錄本案論罪科刑法條全文：
中華民國刑法第339條
意圖為自己或第三人不法之所有，以詐術使人將本人或第三人之
物交付者，處5年以下有期徒刑、拘役或科或併科1千元以下罰金
。
以前項方法得財產上不法之利益或使第三人得之者，亦同。
前二項之未遂犯罰之。


司法院資訊處製作；財團法人民間司法改革基金會備份。
